臺灣高等法院刑事判決
111年度上易字第836號
上  訴  人  
即  被  告  程仁祥


上列上訴人因竊盜等案件，不服臺灣基隆地方法院110年度易字
第529號，中華民國111年3月17日第一審判決（起訴案號：臺灣
基隆地方檢察署110年度偵字第6693號），提起上訴，本院判決
如下：
    主  文
原判決撤銷。
程仁祥犯攜帶兇器竊盜未遂罪，處有期徒刑肆月，如易科罰金，
以新臺幣壹仟元折算壹日；扣案螺絲起子壹把沒收。又犯攜帶兇
器竊盜罪，處有期徒刑陸月，如易科罰金，以新臺幣壹仟元折算
壹日；扣案螺絲起子壹把沒收；未扣案犯罪所得零錢新臺幣壹佰
元沒收，於全部或一部不能沒收或不宜執行沒收時，追徵其價額
。應執行有期徒刑柒月，如易科罰金，以新臺幣壹仟元折算壹日
。
    事  實
一、程仁祥於民國110年9月19日凌晨5時13分至32分許，在基隆
    市○○區○○路00號平面停車場內，藉四下無人之際，意圖為自
    己之不法所有，而分別為下列行為：
  ㈠基於攜帶兇器竊盜、毀損之犯意，持客觀上足對人之生命、
    身體、安全構成威脅之兇器螺絲起子1把，破壞謝同祥所有
    之車牌號碼000-0000號自用小客車（下稱甲車）副駕駛座車
    窗，並將身體探入車內欲竊取車內財物，惟因搜索該車後，
    未發現有價值之財物而未得逞。
  ㈡基於攜帶兇器竊盜、毀損之犯意，持客觀上足對人之生命、
    身體、安全構成威脅之兇器螺絲起子1把，破壞廖矩皓所有
    之車牌號碼000-0000號自用小客車（下稱乙車）副駕駛座車
    窗，並將身體探入車內，竊取廖矩皓所有放置在車廂內之悠
    遊卡1張、發財金飾品1個及零錢新臺幣（下同）100元，得
    手後旋即逃離現場，並將零錢花用殆盡。
    嗣經警獲報後調閱附近監視器錄影畫面，循線查獲程仁祥，
    並扣得上開做案用螺絲起子1把、犯罪所得悠遊卡1張、發財
    金飾品1個，始悉上情。
二、案經謝同祥、廖矩皓訴由基隆市警察局第二分局報告臺灣基
    隆地方檢察署檢察官偵查起訴。
    理  由
壹、證據能力：
    按被告以外之人於審判外之陳述，雖不符刑事訴訟法第159
    條之1至第159條之4之規定，而經當事人於審判程序同意作
    為證據，法院審酌該言詞陳述或書面陳述作成時之情況，認
    為適當者，亦得為證據。又當事人、代理人或辯護人於法院
    調查證據時，知有第159條第1項不得為證據之情形，而未於
    言詞辯論終結前聲明異議者，視為有前項之同意，同法第15
    9條之5亦有明定。查本件檢察官、上訴人即被告程仁祥（下
    稱被告）就下列所引被告以外之人於審判外陳述之證據能力
    迄至言詞辯論終結，均未聲明異議，本院審酌該些供述證據
    作成時，核無違法取證或其他瑕疵，認為以之作為本案之證
    據屬適當，自有證據能力。其餘資以認定被告犯罪事實之非
    供述證據，均查無違反法定程序取得之情形，依刑事訴訟法
    第158條之4反面規定，亦具證據能力。
貳、實體方面：
一、認定事實所憑之證據及理由：
    訊據被告固坦認有破壞甲車、乙車車窗玻璃，並竊取乙車內
    之悠遊卡1張、發財金飾品1個及零錢100元等情；惟矢口否
    認有攜帶兇器加重竊盜之犯行，並辯稱：我不是使用螺絲起
    子破壞車窗玻璃，我是使用自地上撿拾的石頭破壞車窗玻璃
    ，且甲車的部分沒有竊得財物，應僅是成立毀損罪；另外，
    我長期服用安眠藥，當時乃是沒有意識下為本案犯行云云。
    經查：
　㈠被告對於破壞甲車、乙車車窗玻璃，並竊取乙車內之悠遊卡1
    張、發財金飾品1個及零錢100元一節，業已坦認在卷（見本
    院卷第113頁）。而告訴人謝同祥所有之甲車、告訴人廖矩
    皓所有之乙車於上揭時、地遭人破壞副駕駛座車窗玻璃，且
    乙車內放置之悠遊卡1張、發財金飾品1個及零錢100元遭人
    竊取之情，業經告訴人謝同祥、廖矩皓分別於警詢、原審審
    理中指訴明確（見偵卷第17至18、21至22、23至25頁；原審
    卷第60至61頁），並有現場及車損照片、相關監視器畫面翻
    拍照片、扣案物品照片、贓物認領保管單、基隆市警察局第
    二分局信義所扣押筆錄、扣押物品目錄表存卷可稽（見偵卷
    第29至61頁），且有扣案螺絲起子1把扣案可資佐證。故上
    述事實，先堪認定。
　㈡被告雖以前揭情詞置辯。然而：　　
　⒈被告乃是持扣案螺絲起子1把破壞甲車、乙車車窗玻璃之事實
    ，迭經被告於警詢、偵查及原審審理時供認在案（見偵卷第
    11、118頁；原審卷第110頁），則其於本院審理時方改稱乃
    撿拾地上石頭破壞車窗玻璃云云，即難遽採。況就如何破壞
    車窗玻璃之方式，業經被告於警詢時自承：我是拿螺絲起子
    把車窗與車門間的縫隙撐大，用力頂（玻璃）就破裂，再把
    玻璃取下一語甚明（見偵卷第11頁），顯見被告乃是使用螺
    絲起子之利器插入車窗與車門之間隙之方式撬開玻璃無誤，
    核與告訴人謝同祥於警詢中指稱：他應該是以利器把整片玻
    璃撬開，而且右前車門也有稍微被毀損，有點凹到，整片玻
    璃掉在旁邊的地上等語（見偵卷第17頁），及告訴人廖矩皓
    於警詢中指述：他應該是用利器把我整片玻璃撬開，整片玻
    璃掉在旁邊的地上等語（見偵卷第23頁），相互吻合，並有
    甲車、乙車副駕駛座車窗因遭物品撬開而於窗框上留下之工
    具痕跡照片存卷可考（見偵卷第40至42頁）；益徵被告前稱
    本案乃是使用螺絲起子撬開車窗玻璃之語，方屬真實。上開
    辯解，乃屬事後卸責之詞，不足採信。　
　⒉被告雖辯稱有長期服用安眠藥，當時乃是於意識不明下所為
    （見本院卷第27、112頁）。然被告對於如何前往上開停車
    場、如何破壞甲車、乙車車窗玻璃、如何離開現場、使用工
    具及竊取之贓物如何處理等情節，於警詢時均供認詳明（見
    偵卷第10至12頁），難認有何因當時服用藥物而意識不清、
    記憶模糊，以致事後無法回憶之處，故被告於案發前是否有
    服用安眠藥，已屬可疑。另依卷存相關監視器畫面翻拍照片
    可知（見偵卷第43至51頁），被告往返上開停車場之路程，
    乃是騎乘腳踏車行經多個路口，路程中未見因服用藥物有精
    神不濟、恍惚，而無法穿越道路之情狀，且於停車場內破壞
    車窗玻璃後，探身進入車內拿取財物之過程，亦是動作連貫
    、迅速，此外亦無任何證據足認被告於案發前有服用安眠藥
    ，是以被告前揭辯詞，難認可採。
　⒊按竊盜罪未遂既遂之區別，乃以所竊之物，是否已移入自己
    支配之下為標準，如已著手實行竊盜，而未脫離他人管有或
    尚未疑入自己支配之下，即屬未遂。而著手時點乃以財產持
    有人之支配力是否已有被侵害之危險性；若行為人已有搜尋
    、物色財物或為物色財物而接近財物之動作，應認行為人之
    行為對財物持有人就動產之支配力已有加以排除而移轉持有
    之危險性，即屬著手。查被告於破壞甲車副駕駛座車窗玻璃
    後，即有探身進入甲車內搜尋財物之舉，有監視器畫面翻拍
    照片存卷足憑（見偵卷第45頁），足認被告確有著手竊盜之
    行為無誤。故被告辯稱就甲車部分應僅成立毀損罪，洵不足
    採。　
  ㈢綜上所述，被告所辯均是事後推諉之詞，實無足採；本件事
    證明確，被告之上開竊盜犯行，洵堪認定，應予依法論罪科
    刑。至於被告雖聲請調閱其病歷資料（見本院卷第112頁）
    ，然被告辯稱於行為前因有服用安眠藥而致行為時意識不明
    云云，既經本院認定不足採信，故關於被告前開調查證據之
    聲請，自無調查之必要，併此敘明。
二、論罪：
  ㈠按刑法第321條第1項第3款所謂兇器，其種類並無限制，凡客
    觀上足以對人之生命、身體、安全構成威脅，具有危險性之
    兇器均屬之，且祇須行竊時攜帶此種具有危險性之兇器為已
    足，並不以攜帶之初有行兇之意圖為必要（最高法院79年台
    上字第5253號判例意旨參照）。查：被告於前揭時、地持螺
    絲起子，破壞甲車、乙車車窗玻璃以著手竊盜犯行，而該螺
    絲起子既得用以破壞車窗玻璃，顯屬金屬製成之物，足見質
    地堅硬，且可插入車窗與車門間隙，應屬頂端銳利之器具，
    如持以向人揮擊，客觀上當足以危害他人生命、身體安全構
    成威脅，為具有相當危險性之器具，咸屬兇器無訛。是核被
    告事實欄一㈠所為，係犯刑法第321條第2項、第1項第3款之
    攜帶兇器竊盜未遂罪、同法第354條之毀損他人物品罪；事
    實欄一㈡所為，係犯刑法第321條第1項第3款之攜帶兇器竊盜
    罪、同法第354條之毀損他人物品罪。
  ㈡被告事實欄一㈠、㈡分別砸破車窗玻璃之目的均乃為行竊車內
    財物，顯係基於行竊財物之單一決意而為之，即其竊盜之著
    手行為始於毀損車窗玻璃之行為，是其毀損車窗玻璃亦屬竊
    盜著手之一部分構成要件行為，彼此間行為著手實行階段自
    可認為同一，且具有事理上關聯性，而屬刑法上之一行為，
    其以一行為觸犯攜帶兇器竊盜（既、未遂）及毀損2罪名，
    均為想像競合犯，依刑法第55條前段之規定，應分別從一重
    以攜帶兇器竊盜未遂罪、攜帶兇器竊盜罪處斷。
　㈢按所謂接續犯，係指數行為於同時同地或密切接近之時地實
    施，侵害同一法益，各行為之獨立性極為薄弱，依一般社會
    健全觀念，在時間差距上，難以強行分開，在刑法評價上，
    以視為數個舉動之接續施行，合為包括之一行為予以評價，
    較為合理，而為包括之一罪。亦即以單一之犯意，同一行為
    之數個舉動，接續進行同一犯罪，在犯罪完成以前，其各個
    舉動均屬犯罪行為之一部，而接續地侵害同一人之同一法益
    ，始得謂係接續犯。如係數個犯罪行為，時間上先後次序可
    分，所侵害者乃非同一人管領之個別數法益，則各行為間自
    均可獨立成罪，不得論以接續犯。故多次之竊行，除被竊之
    客體在客觀上可視為屬於同一監督權範圍外，須侵害同一之
    法益，且各行為之獨立性極為薄弱，依一般社會健全觀念，
    在時間差距上，難以強行分開，始足成立接續犯（最高法院
    97年度台上字第3595號判決參照）。查被告事實欄一㈠、㈡所
    示犯行，雖係於密切接近之時間，在同一停車場所為，然因
    各次行竊之車輛非屬同一監督權範圍（車輛所有人不同），
    侵害法益不同，被告主觀上對於各該次竊取或著手竊取之車
    內財物分屬不同人所有或管領監督，應有認識，足認其各該
    犯行，應屬獨立可分，難認係接續犯，自各應予以分論併罰
    ；公訴意旨認被告本案所為，僅須論以接續犯一罪，容有誤
    會。從而，被告事實欄一㈠、㈡所示2次犯行，犯意各別，行
    為互殊，應予分論併罰。
　㈣被告前因施用毒品案件，經原審法院以109年度基簡字第20號
    判決判處有期徒刑4月確定，於110年4月10日期滿執行完畢
    一情，有本院被告前案紀錄表在卷可查，其於受徒刑之執行
    完畢後，5年以內故意再犯本案有期徒刑以上之2罪，均為累
    犯，惟審酌釋字第775號解釋意旨，被告所犯前案與本案不
    僅犯罪型態不同，且所侵害之法益、對社會之危害程度，亦
    有相當差別，兩者間顯無延續性或關聯性，難認有特別惡性
    或對刑罰反應力薄弱之情，故本案以不加重其刑為宜。　
　㈤又被告就事實欄一㈠所示犯行，已著手實行竊盜，然尚未達於
    既遂之程度，為未遂犯，既未生犯罪實害，可罰性較既遂犯
    為低，是依刑法第25條第2項之規定，減輕其刑。　　
三、撤銷改判之理由：
  ㈠原審認被告就事實欄一㈠、㈡之攜帶兇器竊盜未遂罪、攜帶兇
    器竊盜罪，事證明確，予以論罪科刑，固非無見。惟被告所
    犯前案與本案之前揭2罪間犯罪型態不同，且所侵害之法益
    、對社會之危害程度，亦有相當差別，兩者間顯無延續性或
    關聯性，難認有特別惡性或對刑罰反應力薄弱之情，原審逕
    以刑法第47條第1項規定加重其刑，自有未當；被告上訴執
    前詞否認犯罪，業經本院逐一審酌論駁如前語所述，雖無足
    採，然原判決既有前揭可議之處，應由本院撤銷改判。
　㈡爰審酌被告不思以正途獲取所需，恣意持兇器侵奪他人財物
    ，顯無尊重他人財產權之觀念，並對社會經濟秩序、治安危
    害尚非輕微，且被告為達行竊目的毀損各該車輛之車窗玻璃
    ，額外造成被害人後續使用車輛之不便及維修車輛之金錢、
    時間浪費，應予一定程度之非難；兼衡其坦承犯行之犯後態
    度、素行、既遂部分之被害財物價值、犯罪動機、目的、手
    段、自述學歷為國中畢業之智識程度、家庭經濟狀況勉持等
    一切情狀，分別量處如主文第2項所示之刑，並均諭知如易
    科罰金之折算標準。再者，參諸被告於本案之行為態樣、動
    機，及刑事政策有意緩和有期徒刑合併執行造成之苛酷，刑
    之科處不僅在於懲罰犯罪行為，更重在矯治犯罪行為人、提
    升其規範意識、回復對法律規範之信賴與恪守等情，以被告
    所犯各罪之宣告刑為基礎，於刑法第51條第5款所定之外部
    性界限內，衡酌數罪併合處罰、限制加重刑罰之恤刑立法目
    的，綜合評價各罪類型、關係、法益侵害之整體效果，考量
    犯罪人個人特質，及以比例原則、平等原則、責罰相當原則
    、重複評價禁止原則為內涵之內部性界限，定其應執行刑如
    主文第2項後段所示，並諭知如易科罰金之折算標準，以資
    懲儆。　　　 
　㈢沒收：
　⒈扣案之螺絲起子1把，為被告所有，供其為本案犯罪所用之物
    ，業據被告供承在卷，爰依刑法第38條第2項規定，於各罪
    項下宣告沒收。
　⒉被告事實欄一㈡所竊得之悠遊卡1張、發財金飾品1個及零錢10
    0元，為被告之犯罪所得；惟悠遊卡1張、發財金飾品1個，
    業經被害人廖矩皓取回，有贓物認領保管單在卷可稽（見偵
    卷第37頁），此部分不另宣告沒收或追徵，僅就未扣案、亦
    未返還告訴人廖矩皓之零錢100元，依刑法第38條之1第1項
    前段、第3項之規定，於該次罪項下宣告沒收，並於全部或
    一部不能沒收或不宜執行沒收時，追徵其價額。
　⒊前開宣告之多數沒收，依刑法第40條之2第1項規定，併執行
    之。　　　　 
據上論斷，應依刑事訴訟法第369條第1項前段、第364條、第299
條第1項前段，刑法第321條第1項第3款、第2項、第354條、第55
條、第25條第2項、第41條第1項前段、第8項、第51條第5款、第
38條第2項、第38條之1第1項前段、第3項，刑法施行法第1條之1
第1項，判決如主文。
本案經檢察官江柏青提起公訴，檢察官孟玉梅到庭執行職務。
中　　華　　民　　國　　111 　年　　8 　　月　　30　　日
                  刑事第十五庭  審判長法　官  陳芃宇
                                      法　官  陳勇松
                                      法　官  陳俞伶
以上正本證明與原本無異。
不得上訴。
                                      書記官  朱家麒
中　　華　　民　　國　　111 　年　　8 　　月　　31　　日
附錄：本案論罪科刑法條全文　　　　　　　　　　　　　　　
中華民國刑法第321條
犯前條第1項、第2項之罪而有下列情形之一者，處6月以上5年以
下有期徒刑，得併科50萬元以下罰金：
一、侵入住宅或有人居住之建築物、船艦或隱匿其內而犯之。
二、毀越門窗、牆垣或其他安全設備而犯之。
三、攜帶兇器而犯之。
四、結夥三人以上而犯之。
五、乘火災、水災或其他災害之際而犯之。
六、在車站、港埠、航空站或其他供水、陸、空公眾運輸之舟、
    車、航空機內而犯之。
前項之未遂犯罰之。

中華民國刑法第354條
毀棄、損壞前二條以外之他人之物或致令不堪用，足以生損害於
公眾或他人者，處2年以下有期徒刑、拘役或1萬5千元以下罰金
。